【裁判字號】    95,訴,371
【裁判日期】    950530
【裁判案由】    加重強盜罪
【裁判全文】
臺灣士林地方法院刑事判決              95年度訴字第371 號
公  訴  人  臺灣士林地方法院檢察署檢察官
被      告  乙○○
指定辯護人  本院公設辯護人林龍輝
上列被告因加重強盜罪案件，經檢察官提起公訴（95年度偵字第
2635號），本院判決如下：
    主  文
乙○○意圖為自己不法之所有，攜帶兇器，以強暴、脅迫至使不
能抗拒，而使他人交付其物，處有期徒刑參年捌月。
    事  實
一、乙○○於民國94年間，因犯竊盜罪，經本院以94年度簡字第
    402 號判決有期徒刑4 月，如易科罰金以300 元折算1 日，
    緩刑3 年，緩刑期內付保護管束，於94年12月5 日確定。惟
    乙○○於緩刑期間內，猶不知戒慎，因缺錢花用，竟意圖為
    自己不法之所有，於95年2 月9 日凌晨3 時30分許，持非其
    所有但客觀上具有殺傷力，足以對人之生命、身體安全構成
    威脅而可供兇器使用之金屬製水果刀1 把，至臺北市南港區
    ○○○路1 段99號之14「7-11便利商店」內櫃台前，將上開
    水果刀伸向正在櫃台內接聽電話之店員甲○○胸前（距離身
    體約20公分，尚未接觸身體），向甲○○嚇稱：「搶錢」，
    並動手將其手中之話筒搶下掛斷，阻止其通話，甲○○一時
    驚嚇而無反應，乙○○再對甲○○喝稱：「我只是要錢」，
    命令甲○○將櫃台上收銀機之抽屜打開，以此強暴、脅迫方
    式，至使甲○○不能抗拒，取出2 台收銀機內之現金，共計
    新臺幣（下同）1,700 元，交付予乙○○，乙○○將該1,70
    0 元取走後隨即離去，並將上揭作案用之水果刀隨手丟棄在
    臺北市南港區○○○路上。甲○○於乙○○離開後，隨即撥
    打電話告知店長翁宏德，翁宏德返回店內後，因店內監視錄
    影系統機器老舊，只能攝錄而無法觀看，翁宏德遂先將錄影
    帶取走欲返家查看，並交代甲○○迨早上再報案。甲○○嗣
    於當日凌晨4 時30分許，向臺北市政府警察局南港分局南港
    派出所（下稱南港派出所）巡邏員警賴宗衡報案，惟斯時員
    警尚不知犯罪嫌疑人為何人。而乙○○將強盜所得用以購買
    菸、酒及支付計程車車資後，返回家中，因深感後悔，遂於
    偵查犯罪機關未發覺前之當日凌晨5 時10分許，自行至南港
    派出所向警員陳豐松自首，坦承犯罪而接受裁判，並帶同員
    警至研究院路1 段75號前，尋得作案用之水果刀1 把，並返
    還花用剩餘之498 元（依卷附贓物認領保管單所載，應為
    498 元，起訴書誤為980 元）。
二、案經臺北市政府警察局南港分局報請臺灣士林地方法院檢察
    署檢察官偵查起訴。
    理  由
一、上揭事實，業據被告乙○○迭於警詢、檢察官偵查及本院審
    理時坦承不諱，核與證人即被害人甲○○所述情節相符，證
    人甲○○係7-11便利商店員工，與被告素昧平生，並無怨隙
    ，衡情應無設詞誣陷之必要，其證言堪以採信，此外復有現
    場照片、受理刑事案件報案三聯單附卷可稽，另有被告作案
    用之水果刀1 把扣案可資佐證，而被告於犯罪後，已將犯罪
    所得花用剩餘之498 元交還被害人，亦有贓物認領保管單1
    紙在卷足憑。被告作案用之水果刀1 把，刀柄部分係塑膠材
    質，刀柄長9 公分，刀刃部分為單刃，金屬材質，刀刃長9
    公分，最寬處2 公分，刀刃前端尖銳，業據本院勘驗明確，
    製有勘驗筆錄附卷可按，該水果刀客觀上足以對他人之生命
    及身體安全構成威脅，顯然具有殺傷力，且被告又係於深夜
    無人之際，手持水果刀伸向便利商店店員之胸前部位，證人
    甲○○亦證稱其當時被人以刀子對著，心生畏懼，害怕被殺
    害，不能抗拒等語明確，依前開各項情狀以觀，顯足認定證
    人甲○○於被告強盜取財之過程中，均已完全置於被告實力
    支配控制下，而致其身體上及精神上不能抗拒之程度，至為
    灼然。
二、至於被告於行為時之精神狀況，按刑法上之心神喪失與精神
    耗弱，應依行為時精神障礙程度之強弱而定，如行為時之精
    神，對外界事務全然缺乏知覺理會及判斷作用而無自由決定
    意思之能力者，為心神喪失；如此項能力，並非完全喪失，
    僅較普通人之平均程度顯然減退者，則為精神耗弱（最高法
    院26年渝上字第237 號判例參照）。查被告已明確供稱其之
    前並無精神科就診紀錄，其亦自承於行為前並未施用毒品，
    堪認被告未因毒品致精神狀況受有影響，且參酌被告於行為
    時，尚知攜帶水果刀前往便利商店以遂行其犯行，得手後亦
    知用以購買菸、酒等物，以滿足私慾，足認被告於本案行為
    時之精神狀態，對外界事務之知覺理會、判斷作用及自由決
    定意思之能力，並未較普通人之平均程度顯然減退，揆諸前
    開判例意旨，應與心神喪失或精神耗弱之情形不符，附此敘
    明。綜上所述，本件事證明確，被告犯行洵堪認定，應依法
    論科。
三、查扣案之水果刀係由金屬製成，具有殺傷力，客觀上自足以
    對他人生命、身體安全構成威脅，而具有危險性，當屬刑法
    第321 條第1 項第3 款所稱之兇器。核被告所為，係犯刑法
    第330 條第1 項之加重強盜罪。按強盜罪以強暴、脅迫等方
    法，致使不能抗拒為構成要件之一，當然含有使人行無義務
    之事之性質。若強盜犯行業已著手實施，則所為強暴、脅迫
    使人行無義務之事行為，應包括在強盜行為之內，無另行成
    立刑法第304 條第1 項之使人行無義務之事罪之餘地（最高
    法院92年度台上字第3860號判決參考）。故被告於強盜過程
    中，強行搶下被害人甲○○手上使用中之電話，阻止其通話
    ，此應屬強盜罪之當然結果，不另論強制罪。查被告於行為
    後，在未被有偵查犯罪職權之公務員發覺前，前往南港派出
    所自首犯罪，坦承犯罪而接受裁判，此有95年2 月9 日北市
    警南分刑字第003272號刑事案件陳報單、95年2 月9 日凌晨
    5 時10分受理各類案件紀錄表、臺灣士林地方法院檢察署公
    務電話紀錄各1 份在卷供參（按檢察官、被告及指定辯護人
    均未爭執該等文書之證據能力），為對於未發覺之罪自首而
    接受裁判，應依刑法第62條前段之規定減輕其刑。爰審酌被
    告於94年間，因犯竊盜罪，經本院以94年度簡字第402 號判
    決有期徒刑4 月，如易科罰金以300 元折算1 日，緩刑3 年
    ，緩刑期內付保護管束，甫於94年12月5 日確定，有臺灣高
    等法院被告前案紀錄表存卷可考，其於緩刑期間，猶不知約
    束己身，遠離犯罪、年輕力壯，當思企求上進，依憑己力謀
    生，竟因缺錢花用，持水果刀以為手段，利用便利商店開放
    營業之際，進入強盜財物，對於社會秩序及人民生活安全危
    害甚鉅，更造成店員心理莫大恐懼、強盜所得金錢數額不大
    、所幸未對被害人之人身造成傷害、犯後坦承犯行，態度良
    好等一切情狀，量處如主文所示之刑。
四、至於扣案之水果刀1 把，雖係被告供本件犯罪所用之物，已
    如上述，惟訊之被告供稱該水果刀為其家中之物，非伊個人
    所有，因徵諸一般家庭大多有使用水果刀之習慣，被告所述
    衡情可信，因無積極證據足資證明該把水果刀係被告所有之
    物，故不宣告沒收，併此說明。
據上論斷，應依刑事訴訟法第299 條第1 項前段，刑法第330 條
第1 項、第62條前段，判決如主文。
本案經檢察官林宏松到庭執行職務。
中    華    民    國    95    年    5    月    30    日
                  刑事第六庭審判長法  官  李育仁
                                  法  官  姜麗香
                                  法  官  黃潔茹
以上正本證明與原本無異。
如不服本判決，應於判決送達後10日內，向本院提出上訴狀。
                                  書記官  柳瑞宗
中    華    民    國    95    年    6     月    6     日
附錄本案論罪科刑法條之依據：
中華民國刑法第321條
犯竊盜罪而有左列情形之一者，處6月以上、5年以下有期徒刑：
一  於夜間侵入住宅或有人居住之建築物、船艦或隱匿其內而犯
     之者。
二  毀越門扇、牆垣或其他安全設備而犯之者。
三  攜帶兇器而犯之者。
四  結夥三人以上而犯之者。
五  乘火災、水災或其他災害之際而犯之者。
六  在車站或埠頭而犯之者。
前項之未遂犯罰之。
中華民國刑法第330條
犯強盜罪而有第321條第1項各款情形之一者，處7年以上有期徒
刑。
前項之未遂犯罰之。


司法院資訊處製作；財團法人民間司法改革基金會備份。
